臺灣臺北地方法院刑事判決　　　　　　　　　　　　九十二年度交訴字第一一二號
　　公　訴　人　臺灣臺北地方法院檢察署檢察官
　　被　　　告　丙○○
右列被告因業務過失致死案件，經臺灣臺北地方法院檢察署檢察官提起公訴（九十二
年度偵字第一四四五○號、九十二年度偵字第一八二四九號），本院依通常程序審理
，因被告於準備程序進行中就被訴事實為有罪之陳述，且所犯非死刑、無期徒刑、最
輕本刑為三年以上有期徒刑之罪或高等法院管轄第一審案件，經告知簡式審判程序之
旨，並聽取檢察官及被告等意見後，經本院合議庭裁定由受命法官獨任進行簡式審判
程序，本院判決如左：
    主  文
丙○○從事業務之人，因業務上之過失致人於死，處有期徒刑壹年。緩刑年。
    事  實
一、丙○○係當時址設台北市○○路○段一六四號一樓舜日交通有限公司之司機，平
    日以駕駛營業小客車（即計程車）載運不特定人為業，為從事駕駛業務之人。其
    於民國九十二年六月二十九日五時四十五分許，駕駛前開公司所屬之車牌號碼五
    Ｃ—九四八號營業小客車，沿台北市○○路○○道路由基隆路三段往二段方向行
    駛，行經該路段與敦化南路二段之交岔路口時，改由匝道下高架道路欲左轉往北
    改沿敦化南路二段方向繼續行駛，當其行至基隆路高架道路往敦化南路二段方向
    之出口匝道與基隆路三段平面道路設有燈光號誌管制車輛行進之交岔路口時，本
    應注意車輛行駛至交岔路口時，應遵守燈光號誌之指示，車輛面對圓形紅燈時禁
    止通行，不得超越停止線或進入路口，而依當時情形為天候晴、有晨光、路面狀
    況係乾燥、無缺陷、無障礙物且視距良好，並無不能注意之情形，丙○○竟疏未
    注意及此，貿然加速闖越紅燈驅車駛入交岔路口，適有陳昱翔騎乘車牌號碼ＢＬ
    Ｒ—九三七號重型機車，沿基隆路三段平面道路由該路段二段往三段方向直行至
    該交岔路口處時，突見丙○○所駕駛前揭營業小客車闖越紅燈衝出而閃避不及，
    其所騎乘機車之前車頭與丙○○所駕駛車輛之右前車頭處發生碰撞，致陳昱翔人
    車倒地後，受有腹部撕裂傷、失血性休克而當場死亡。
二、丙○○肇事後，經路人報警處理，於臺北市政府警察局大安分局交通分隊警員姚
    永吉前往現場處理時，在未被有偵查犯罪職權之公務員知悉前，不逃避接受裁判
    而當場承認其為肇事人並接受裁判。
三、案經丙○○自首及陳昱翔之父乙○○訴由臺北市政府警察局大安分局報請臺灣臺
    北地方法院檢察署檢察官相驗並偵查後起訴，由本院依通常程序審理，因丙○○
    於準備程序進行中就被訴事實為有罪之陳述，且其所犯非死刑、無期徒刑、最輕
    本刑為三年以上有期徒刑之罪或高等法院管轄第一審案件，經告知簡式審判程序
    之旨，並聽取檢察官、丙○○及陳昱翔之母甲○○之意見後，經本院合議庭裁定
    由受命法官獨任進行簡式審判程序。
    理  由
一、關於被告丙○○係計程車司機，平日以駕駛營業小客車載運不特定乘客為業，並
    有於前述時、地駕駛前開車牌號碼之營業小客車撞及被害人陳昱翔所騎乘前述車
    號碼之重型機車，致被害人當場死亡之事實：業據被告於警局詢問、檢察官偵訊
    及本院調查、審理時均供承不諱，復有適時駕車行經肇事現場之證人丁○○，於
    警局詢問及本院審理時之證述在卷可按（參見臺灣臺北地方法院檢察署九十二年
    度偵字第一四四五○號偵查卷宗第六至九頁之警詢筆錄、第三十頁之偵查筆錄、
    本院九十二年十一月十四日準備程序筆錄、九十三年三月十五日之審判筆錄），
    並有臺北市政府警察局大安分局製作記載本件事故發生情形之Ａ１類道路交通事
    故調查報告表(一)及(二)、道路交通事故談話記錄表、自首調查表、道路交通事故補
    充資料表、道路交通事故現場圖、敦化南路與基隆路之交岔路口行車管制號誌時
    相運轉表及車禍現場採證照片六幀（以上均為影本）附卷足憑（參見本院卷宗第
    四十九至六十一頁），而被害人確實因本件事故致失血性休克、腹部撕裂傷而當
    場死亡，業經檢察官督同法醫師相驗屬實，製有相驗筆錄、相驗屍體證明書、驗
    斷書及相驗屍體照片影本數幀等件在卷可稽（參見臺灣臺北地方法院檢察署九十
    二年相字第四三二號相驗卷宗第二十八至三十六頁、本院卷宗第二十六至三十八
    頁）。
二、按汽車行駛至交岔路口，其行進、轉彎，應遵守燈光號誌之指示，車輛面對圓形
    紅燈表示禁止通行，不得超越停止線或進入路口，道路交通安全規則第一百零二
    條第一項第一款及道路交通標誌標線號誌設置規則第二百零六條第五款第一目定
    有明文。本件被告為已考領駕照之駕駛人，理應知悉並注意前揭交通安全規則，
    以防止危險發生，且依卷附道路交通事故調查報告表各欄項目明細所載，當時情
    況天候晴，有晨光，路面狀況乾燥、無缺陷、無障礙物且視距良好，並無不能注
    意之情事，其駕車行經肇事路口遇紅燈時，應依燈光號誌之指示，在路口前停車
    ，不得超越停止線或進入路口，被告雖於肇事當日即九十二年六月二十九日之交
    通事故談話紀錄表中陳稱：當時其行車方向之燈光號誌為閃爍綠燈一節，然於同
    日警局詢問時卻供述：「我下基隆高架橋時，敦化南路上之燈號為紅燈（但是快
    要轉換為綠燈）……」「我因不遵守交通號誌（闖紅燈）因而肇事……」等語，
    同日檢察官偵訊時亦自承：當時敦化南路尚未轉成綠燈時就駛過路口，伊從匝道
    下來並未停車等紅燈等情，且其對檢察官訊問「行經路口是紅燈為何開過去？」
    之問題時答稱：「我看見兩邊並沒有人」等語不諱，嗣被告於本院前揭期日調查
    及審理時，則推稱對行車方向之燈光號誌則不復記憶，惟本件肇事車輛碰撞後所
    發出之撞擊聲，引起當時駕車沿敦化南路二段欲往基隆路高架道路入口匝道方向
    行駛，適在肇事路口臨停紅燈之證人丁○○注意，其於前揭期日之交通事故談話
    紀錄中證述：「我車沿敦化南路北向南行駛第一線（內側）車道，行至基隆路口
    號誌為紅燈，我便於路口停紅燈（第一部），當時有一五Ｃ—九四八號營小客由
    基隆高架往敦化南路下匝道後闖紅燈時，有一重機（ＢＬＲ—九三七）由基隆路
    樂業街方向往辛亥路方向行駛，該重機車前車頭直接撞及營小客右前車頭而肇事
    。」等語，又其於本院審理時亦到庭證述：本件事故發生當時，伊在敦化南路二
    段內側車道與基隆路三段之交岔路口停等紅燈，突然聽聞車輛撞及之碰撞聲後下
    車觀看，始見其正前方即由敦化南路二段欲往基隆路高架道路入口匝道方向之燈
    光號誌才轉換為圓形綠燈，所以推斷車禍當時在其對向車道即由被告方向來車應
    是紅燈，且依其每日返家均需經過肇事地點之經驗，由敦化南路二段要進入基隆
    路高架道路與其對向車道即由基隆路高架道路要轉進敦化南路二段，該處行車管
    制號誌燈所顯示均相同，且只有車輛從基隆路高架道路下來進入敦化南路二段，
    而在基隆路三段上的平面車道是不能左、右轉入敦化南路二段道路等語，核與本
    院卷宗第五十八頁，由臺北市政府警察局大安分局交通分隊警員姚永吉所製作敦
    化南路與基隆路之交岔路口行車管制號誌時相運轉表所示，該路口在第一時向係
    北向南平面道（即基隆路三段平面道路由該路二段往三段方向）為綠燈，南向北
    即基隆路高架橋下坡道左轉往敦化南路是紅燈，第二時向則為北向南平面道路為
    紅燈，南向北即基隆路高架橋下坡道左轉往敦化南路是綠燈，以及本院卷宗第六
    十一頁車禍現場採證照片所示，由基隆路高架道路出口匝道往敦化南路二段方向
    道路，以及由敦化南路二段往基隆路高架道路入口匝道確係緊鄰相對向之車道，
    而該處道路行車管制號誌係圓形之紅、黃、綠三色燈號等情相符，復觀諸卷附道
    路交通事故補充資料表及現場照片，被告所駕車輛肇事後其右前車頭半毀、右前
    葉子板變形、右前輪破、右前保險桿斷及引擎蓋凹，而被害人所騎乘機車之前車
    頭全毀，其因受有腹部撕裂傷、失血性休克而當場死亡，是由前揭證人丁○○之
    陳述可知，被告行經肇事路口處時貿然闖越紅燈，顯未遵守上開道路交通安全規
    則而有過失至明，然被告只要遵守號誌之指示即可避免與被害人發生車禍並導致
    被害人死亡結果之發生，其過失行為與被害人死亡間，存有相當因果關係，應屬
    灼然。
三、綜上所述，本件事證明確，被告業務過失致死之犯行洵堪認定，應予依法論科。
四、被告係營業小客車司機，平日以駕駛營業小客車載運不特定人為業，為從事駕駛
    業務之人，業據自承在卷，核其所為，係犯刑法第二百七十六條第二項之業務過
    失致人於死罪。又被告於肇事後，警員前往現場處理時，在其上開犯行未為任何
    有偵查犯罪職權之公務員已知悉前，不逃避接受裁判而當場向警員自首，承認其
    為肇事人，有記載被告上開自首情形之臺北市政府警察局大安分局交通分隊警員
    姚永吉所填具自首調查報告表附卷可稽，是被告既已向該管公務員申述犯罪事實
    ，而不逃避接受裁判，已合於刑法第六十二條前段所定對於未發覺之犯罪自首而
    接受裁判之要件，應依該條規定減輕其刑。爰審酌本件車禍係被告違反駕駛人應
    遵守號誌指示之注意義務，有嚴重疏失，終因前揭過失行為肇致被害人死亡結果
    及對其家屬所造成無可彌補之創傷，惟被告於偵、審過程中均能坦承犯行，犯罪
    後態度尚稱良好等情狀，量處如主文所示之刑。末查被告前未曾受有期徒刑以上
    刑之宣告，此有臺灣高等法院被告全國前案紀錄表一份在卷為憑，被告因過失造
    成被害人死亡，其行徑雖不足取，然念其戮力靡補對被害人家屬所造成之傷痛，
    迄今業已與告訴人達成和解並獲致諒解，均據告訴人即被害人之父乙○○、母甲
    ○○於九十三年四月二十日具狀陳明在卷，被告所為不是全無悔意，經此偵查、
    審判程序，自當知所警惕而無虞再犯，本院綜核各情，認上開刑之宣告，已足策
    其自新，因認所宣告之刑，以暫不執行為適當，併諭知緩刑三年，以啟自新。
五、據上論斷，應依刑事訴訟法第二百七十三條之一第一項、第二百九十九條第一項
    前段，刑法第二百七十六條第二項、第六十二條前段、第七十四條第一款，罰金
    罰鍰提高標準條例第一條前段，判決如主文。
本案經檢察官黃東焄到庭執行職務。
中　　　華　　　民　　　國　　九十三　　年　　　四　　　月　　二十六　　日
                                      臺灣臺北地方法院交通法庭
                                                法　官
右正本證明與原本無異。
如不服本判決，應於判決送達後十日內，向本院提出上訴狀。
                                                書記官
中　　　華　　　民　　　國　　　九十三　　　年　　三　　月　　三十一　　日
